臺灣高等法院高雄分院刑事判決
110年度原上易字第13號
上  訴  人  
即  被  告  廖意婷


選任辯護人  簡大翔律師(法扶律師)
上列上訴人因詐欺案件，不服臺灣屏東地方法院110年度原易字
第24號，中華民國110年10月28日第一審判決（聲請簡易判決處
刑書案號：臺灣屏東地方檢察署109年度偵字第3104號、109年度
偵字第2288號），提起上訴，本院判決如下：
    主  文
上訴駁回。
    事  實
一、丙○○已預見將其所管領金融機構帳戶之存摺、提款卡提供予
    不具信賴關係之他人使用並告以提款卡密碼，可能幫助他人
    從事財產犯罪，仍基於幫助他人犯詐欺取財罪之不確定故意
    ，於民國108年10月23日14時35分許（起訴書記載為14時許
    ），在屏東縣春日鄉自強一路之統一超商，依真實姓名年籍
    不詳、通訊軟體LINE顯示「幫幫貸-小蔡」之詐騙集團成員
    指示，將其所申辦及使用之華南商業銀行帳號000000000000
    00號帳戶（下稱華南帳戶）、中華郵政股份有限公司枋寮郵
    局帳號00000000000000號帳戶（下稱郵局帳戶，與華南帳戶
    合稱本案2帳戶）之存摺、提款卡，以「交貨便」方式，寄
    送予真實姓名年籍不詳、取件人名稱顯示「遠**業」之詐騙
    集團成員，並以LINE告知密碼，以此方式將其本案2帳戶之
    存摺、提款卡及密碼交付詐騙集團使用（無證據證明詐騙集
    團成員未滿18歲，亦無證據證明該詐騙集團係3人以上或丙○○對3人以上有所認識）。嗣前述詐騙集團成員取得其本案2
    帳戶資料後，即共同意圖為自己不法之所有，基於詐欺取財
    之犯意聯絡，由該詐騙集團成員分別於如附表所示之時間，
    以如附表所示之方式，向乙○○、甲○○施用詐術，致乙○○、甲○○均陷於錯誤，分別於如附表所示之時間，匯出如附表所示
    之金額至如附表所示之LINE Pay Money電支帳戶產生之虛擬
    帳號，而將款項儲值至對應之電支帳戶，詐騙集團成員再分
    別將電支帳戶內之金錢直接或輾轉提領至本案2帳戶後，自
    本案2帳戶實體提領而出。嗣因乙○○、甲○○發覺有異報警處
    理，循線查悉上情。
二、案經乙○○、甲○○訴由宜蘭縣政府警察局礁溪分局、屏東縣政
    府警察局枋寮分局報告臺灣屏東地方檢察署檢察官偵查後聲
    請簡易判決處刑。
    理  由
一、證據能力部分：
  ㈠按被告以外之人於審判外之言詞或書面陳述，屬傳聞證據，
    原則上不得作為證據；惟按被告以外之人於審判外之陳述，
    雖不符刑事訴訟法第159條之1至第159條之4之規定，而經當
    事人於審判程序同意作為證據，法院審酌該言詞陳述或書面
    陳述作成時之情況，認為適當者，亦得為證據，刑事訴訟法
    第159條第1項、第159條之5第1項分別定有明文。
  ㈡查本判決所引用屬於傳聞證據之部分，檢察官及上訴人即被
    告丙○○（下稱被告）、辯護人於本院準備程序時均明示同意
    有證據能力（見本院卷第59至61頁），基於尊重當事人對於
    傳聞證據之處分權，及證據資料愈豐富愈有助於真實發現之
    理念，本院審酌該等證據作成時並無違法取證之瑕疵，且與
    待證事項具有關聯性，認以之作為證據亦屬適當，依上開說
    明，自均有證據能力。  
二、認定犯罪事實所憑之證據及理由：
  ㈠訊據被告坦承上揭事實不諱，核與證人即告訴人乙○○、甲○○
    於警詢中證述之情節相符，並有一卡通票證股份有限公司10
    8年11月18日（108）一卡通P3字第1342號函暨所附虛擬帳號
    、電支帳戶帳號、客戶資料、交易明細、一卡通票證股份有
    限公司108年11月19日（108）一卡通P3字第1350號函暨所附
    虛擬帳號、電支帳戶帳號、客戶資料、交易明細、華南商業
    銀行股份有限公司總行109年2月13日營清字第1090003222號
    函暨所附開戶資料、存款交易明細、中華郵政股份有限公司
    109年2月14日儲字第1090033405號函暨所附客戶基本資料、
    歷史交易清單、一卡通票證股份有限公司110年8月31日函暨
    所附LINE Pay Money會員資料、會員帳戶交易紀錄；乙○○之
    臺中市政府警察局第二分局育才派出所受理詐騙帳戶通報警
    示簡便格式表、金融機構聯防機制通報單、內政部警政署反
    詐騙諮詢專線紀錄表、行動電話內通話紀錄詳情截圖、存簿
    封面及內頁翻拍照片；甲○○之國泰世華銀行封面影本、交易
    紀錄截圖、內政部警政署反詐騙諮詢專線紀錄表、臺北市政
    府警察局文山第二分局興隆派出所受理詐騙帳戶通報警示簡
    便格式表、受理各類案件紀錄表及LINE對話紀錄翻拍照片、
    蒐證照片等件在卷可佐（偵2288卷第255至415、427至430頁
    ；偵3104卷第49至53、67、73至79、91頁；偵2288卷第55至
    61、67至71、73至77、85至91、93至97頁；原審卷第175至1
    79頁）。被告上揭任意性之自白核與事實相符，自得作為論
    科之依據。
  ㈡本件事證明確，被告幫助犯詐欺取財罪之犯行，堪予認定。
三、諭罪科刑：
　㈠核被告所為，係犯刑法第30條第1項前段、同法第339條第1項
    之幫助詐欺取財罪。被告以一提供本案2帳戶資料之行為，
    侵害告訴人2人之財產法益，核屬同種想像競合犯，應依刑
    法第55條前段之規定，從一重處斷。
  ㈡被告以提供其本案2帳戶資料之行為，幫助詐騙集團成員犯詐
    欺取財罪，為幫助犯，爰依刑法第30條第2項規定，按正犯
    之刑減輕之。
四、上訴駁回之理由：
　㈠原審認被告罪證明確，因而依刑法第30條第1項前段、第339
    條第1項、第41條第1項，刑法施行法第1條之1等規定，並審
    酌被告提供其本案2帳戶資料供上述詐騙集團成員使用，影
    響社會正常交易安全，被告本身雖未實際參與詐欺取財犯罪
    行為，但竟不顧政府近年來為查緝犯罪，大力宣導民眾勿輕
    率提供個人申辦之金融帳戶資料而成為詐騙集團之幫兇，仍
    交付帳戶資料與他人行騙使用，使犯罪追查趨於複雜，間接
    助長詐欺犯罪，致告訴人2人受有如附表所示之財產上損害
    ，總計新臺幣(下同)207,199元，及犯後仍矢口否認犯行之
    態度，所為實不足取（本院審理時已坦承全部犯行），惟念
    及被告未直接參與詐欺取財犯行，其惡性及犯罪情節均較正
    犯輕微；兼衡其犯罪動機、目的、手段、於原審審理中自陳
    之智識程度及生活狀況（原審卷第210頁）、造成告訴人2人
    財產法益與社會整體金融體系之受損程度等一切情狀，量處
    有期徒刑4月，並諭知如易科罰金以1000元為折算1日之標準
    。另說明卷內無證據可認被告有實際分得犯罪所得，無從宣
    告沒收。
　㈡經核原判決之認事用法均無違誤，所為量刑及所諭知易科罰
    金之折算標準亦均無不合，應予維持。被告以伊願意分期賠
    償被害人等之損害，惟因其等未出面調解致調解未成；且伊
    因車貸被扣薪，二個小孩均未成年，先生是臨時工，經濟負
    擔甚重，原審量刑實屬過重等資為上訴之理由，惟原判決已
    斟酌被告犯罪之動機、手段、素行、犯罪所生之損害等刑法
    第57條所列各款事項予以妥適量刑，經查並無逾越法定刑而
    違法，或有畸重畸輕而違反比例原則、平等原則等裁量不當
    等情形。被告仍執前詞，指摘原判決不當，提起上訴，難認
    有理由，應予駁回。
五、據上論斷，應依刑事訴訟法第368條，判決如主文。　
本案經檢察官林吉泉聲請簡易判決處刑，檢察官郭振昌到庭執行
職務。
中　　華　　民　　國　　111 　年　　2 　　月　　15　　日
                  刑事第九庭    審判長法  官  莊崑山
                                      法  官  李炫德
                                      法  官  陳明富
以上正本證明與原本無異。
不得上訴。
中　　華　　民　　國　　111 　年　　2 　　月　　15　　日
                                      書記官  馬蕙梅
附錄論罪科刑法條：
中華民國刑法第339條
（普通詐欺罪）
意圖為自己或第三人不法之所有，以詐術使人將本人或第三人之
物交付者，處 5 年以下有期徒刑、拘役或科或併科 50 萬元以
下罰金。
以前項方法得財產上不法之利益或使第三人得之者，亦同。
前二項之未遂犯罰之。
附表：
編號 告訴人 詐騙方式 匯款時間、金額（新臺幣不含手續費）、帳號、轉帳情形 提領金額（新臺幣）、方式 1 乙○○ 詐騙集團成員於108 年10月27日17時12分許，撥打電話予乙○○，冒充訂房網站客服人員，謊稱操作失誤，需操作自動櫃員機取消云云，乙○○因而陷於錯誤，依指示操作自動櫃員機，於右列時間匯款右列金額至右列虛擬帳號內，詐騙集團成員最終以右列提領方式自丙○○華南帳戶實體提領而出。 ①乙○○於108 年10月27日18時19分許匯款27,789元至虛擬帳號000-00000000000000號儲值後，詐騙集團成員操作虛擬帳號000-00000000000000號，於108 年10月27日18時21分許轉帳27,789元至虛擬帳號000-00000000000000號（偵2288卷第75頁）。 ②乙○○於108 年10月27日18時22分許匯款29,901元（起訴書誤載為2,991 元，業經公訴檢察官當庭更正）至虛擬帳號000-00000000000000號儲值（偵2288卷第77頁）。 ①至②共計57,690元（計算式：27,789+29,901 =57,690 ）：詐騙集團成員操作虛擬帳號000-00000000000000號，於108 年10月27日18時32分許提領57,675元（57,690元遭扣除手續費15元）至丙○○華南帳戶（偵2288卷第77頁），復於108 年10月27日18時35至38分許間，自丙○○華南帳戶實體提領20,005元、20,005元、17,005元、705 元，共計57,720元（偵2288卷第89頁）。 2 甲○○ 詐騙集團成員於108 年10月27日17時46分許，撥打電話予甲○○，冒充訂房網站客服人員，謊稱訂單錯誤，須匯款確認身分云云，甲○○因而陷於錯誤，依指示操作自動櫃員機，於右列時間匯款右列金額至右列虛擬帳號內，詐騙集團成員最終以右列提領方式自丙○○郵局帳戶實體提領而出。 ①甲○○於108 年10月27日19時許匯款29,901元至虛擬帳號000-00000000000000號儲值（偵3104卷第53頁）。 ②甲○○於108 年10月27日19時2 分許匯款29,902元至虛擬帳號000-00000000000000號儲值後，詐騙集團成員操作虛擬帳號000-00000000000000號，於108 年10月27日19時3 分許轉帳29,902元至虛擬帳號000-00000000000000號（偵3104卷第53至55頁）。 ③甲○○於108 年10月27日19時4 分許匯款29,903元至虛擬帳號000-00000000000000號後，詐騙集團成員操作虛擬帳號000-00000000000000號，於108年10月27日19時5 分許轉帳29,903元至虛擬帳號000-00000000000000號（偵3104卷第53、57頁）。 ④甲○○於108 年10月27日19時7 分許匯款29,901元至虛擬帳號000-00000000000000號後，詐騙集團成員操作虛擬帳號000-00000000000000號於108 年10月27日19時8 分許轉帳29,901元至虛擬帳號000-00000000000000號（偵3104卷第53、55頁）。 ⑤甲○○於108 年10月27日19時9 分許匯款29,902元至虛擬帳號000-00000000000000號後，詐騙集團成員操作虛擬帳號000-00000000000000號於108 年10月27日19時10分許轉帳29,902元至虛擬帳號000-00000000000000號（偵3104卷第53、57頁）。（起訴書誤載甲○○匯款至黃歆惠帳戶部分，與本案無關，應予刪除） ①之29,901元：詐騙集團成員操作虛擬帳號000-00000000000000號，於108 年10月27日19時1 分許提領29,886元（29,901元遭扣除手續費15元）至丙○○郵局帳戶（偵3104卷第53頁），復於108 年10月27日19時4 分許，自丙○○郵局帳戶實體提領（卡片提款）29,000元（偵2288卷第97頁）。 ②至⑤共計119,608 元（計算式：29,902+29,903+29,901+29,902=119,608 元）：詐騙集團成員操作虛擬帳號000-00000000000000號，於108 年10月27日19時10分許提領119,593元（119,608 元遭扣除手續費15元）至丙○○郵局帳戶（偵3104卷第53頁），復於108 年10月27日19時12至13分許間，自丙○○郵局帳戶實體提領（卡片提款）60,000元、60,000元，共計120,000 元（偵2288卷第97頁）。